【裁判字號】    99,審訴,509
【裁判日期】    990329
【裁判案由】    毒品危害防制條例
【裁判全文】
臺灣高雄地方法院刑事判決             99年度審訴字第465號
公  訴  人  臺灣高雄地方法院檢察署檢察官
被      告  甲○○
上列被告因毒品危害防制條例案件，經檢察官提起公訴（98年度
毒偵字第6969號、99年度毒偵字第362 號、99年度毒偵字第369
號、99年度毒偵字第459 號），本院依簡式審判程序判決如下：
    主  文
甲○○犯如附表所示之肆罪，均累犯，各處如附表主文欄所示之
刑。應執行有期徒刑貳年陸月。
    事  實
一、甲○○前因施用毒品案件，經本院以民國93年度毒聲字第23
    05號裁定送觀察、勒戒後，認無繼續施用毒品傾向，於93年
    11月29日執行完畢釋放。另因恐嚇取財案件，經本院以97年
    度審簡字第3836號判決判處有期徒刑5 月確定，於98年4 月
    27日易科罰金執行完畢。詎仍未戒絕，於觀察、勒戒執行完
    畢釋放後5 年內，復基於施用第一級毒品海洛因之犯意，分
    別於附表所示之時、地，施用第一級毒品海洛因（施用第一
    級毒品之時間、地點、查獲時間及地點均如附表所示）。
二、案經高雄縣政府警察局林園分局、高雄市政府警察局刑警大
    隊、高雄市政府警察局三民第一分局報告臺灣高雄地方法院
    檢察署檢察官偵查起訴。
    理  由
一、本件被告甲○○所犯均係死刑、無期徒刑、最輕本刑為3 年
    以上有期徒刑以外之罪，其於準備程序中，就被訴事實均為
    有罪之陳述，經本院告知簡式審判程序之旨，並聽取檢察官
    及被告之意見後，合議庭裁定由受命法官獨任進行簡式審判
    程序，合先敘明。
二、上開犯罪事實，均據被告於本院審理時坦白承認。而被告尿
    液經送高雄市立凱旋醫院、台灣檢驗科技股份有限公司鑑驗
    後，結果均呈嗎啡陽性反應（係以GC／MS方式檢驗），有高
    雄市立凱旋醫院98年11月16日、98年11月25日濫用藥物尿液
    檢驗報告；臺灣檢驗科技股份有限公司98年9 月16日、98年
    11月12日濫用藥物尿液檢驗報告可參。爰審酌(一)氣相層析質
    譜儀（GC／MS）乃目前就藥物篩檢結果必須進一步確認時最
    常採用之確認方法，因此在良好的操作條件之下，以氣相層
    析質譜儀作藥物及其代謝物之定性及定量分析，幾乎不會有
    偽陽性反應產生，業經行政院國軍退除役官輔導委員會台北
    榮民總醫院於83年4 月7 日以（83）北總內字第03059 號函
    示明確。(二)又海洛因係嗎啡經化學合成之半人工合成品，毒
    性倍於嗎啡，其經吸食或施打入人體，經新陳代謝作用又分
    解成嗎啡，故海洛因在進入人體後，均以嗎啡型態排於尿液
    中，故於吸食或施打海洛因者尿液中，可檢出嗎啡陽性反應
    ，業經憲兵司令部80年5 月7 日以（80）鑑驗字第1746號函
    示明確。從而，被告尿液經以氣相層析質譜儀鑑驗後，結果
    均呈嗎啡陽性反應，已如前述，是依前開函示意旨，被告自
    白核與事實相符，其施用第一級毒品海洛因4 次之犯行，均
    堪以認定。
三、論罪科刑部分：
  (一)按犯毒品危害防制條例第10條之罪，經觀察、勒戒後，認無
    繼續施用毒品之傾向，應即釋放，並為不起訴處分；認有繼
    續施用毒品之傾向者，應由檢察官聲請法院裁定令入戒治處
    所施以強制戒治，至無繼續戒治之必要，強制戒治期滿，應
    即釋放，由檢察官為不起訴處分。經觀察勒戒、強制戒治執
    行完畢釋放後，5 年內再犯第10條之罪，依93年1 月9 日修
    正施行之毒品危害防制條例第23條第2 項規定意旨，應由檢
    察官偵查起訴。又依修正後之規定，僅限於「初犯」及「5
    年後再犯」二種情形，始應先經觀察、勒戒或強制戒治程序
    。倘被告於5 年內已再犯，經依法追訴處罰，縱其第3 次（
    或第3 次以上）再度施用毒品之時間，在初犯經觀察、勒戒
    或強制戒治執行完畢釋放5 年以後，已不合於「5 年後再犯
    」之規定，且因已於「5 年內再犯」，顯見其再犯率甚高，
    原實施觀察、勒戒或強制戒治，已無法收其實效，即應依該
    條例第10條處罰（最高法院97年度第5 次刑事庭會議決議參
    照）。
  (二)查被告前因施用毒品案件，經本院以93年度毒聲字第2305號
    裁定送觀察、勒戒後，認無繼續施用毒品傾向，於93年11月
    29日執行完畢釋放等情，有臺灣高雄地方法院檢察署刑案資
    料查註紀錄表、臺灣高等法院被告前案紀錄表及臺灣高雄地
    方法院被告院內索引卡紀錄表可證。因被告於觀察勒戒執行
    完畢釋放後，5 年內再犯毒品危害防制條例第10條之罪，是
    依前開說明，應依法論科。
  (三)另海洛因為毒品危害防制條例所稱之第一級毒品，此觀諸該
    條例第2 條第2 項第1 款甚明，被告施用上開毒品，核其所
    為，均係違反毒品危害防制條例第10條第1 項之施用第一級
    毒品罪。被告各次施用第一級毒品之行為，本應各論以持有
    之罪，惟各該次持有毒品之低度行為應均為其後施用毒品之
    高度行為所吸收，均不另論罪。被告有如事實欄所載徒刑之
    宣告及執行完畢之事實，有上開前案紀錄表可參，其受有期
    徒刑執行完畢後，5 年內故意再犯本件有期徒刑以上之4 罪
    ，均為累犯，應各依刑法第47條第1 項之規定，加重其刑。
    被告於警方未發覺其附表編號4 所示犯行之前，主動坦承施
    用犯行，而願接受裁判之事實，有警詢筆錄可參，堪認符合
    自首之要件，爰依刑法第62條前段，就此部分減輕其刑，並
    先加而後減。被告所犯上開4 罪間，犯意各別，應予分論併
    罰。爰審酌被告經觀察勒戒後，均未戒絕毒品，另再施用毒
    品，顯見其自制力不足，無法擺脫毒品，故應藉由刑罰之執
    行，以收教化之功能，並參以被告犯後坦承施用毒品犯行，
    所犯係自傷行為，尚未害及他人，及被告施用第一級毒品4
    次等一切情狀，分別量處如主文所示之刑，並定其應執行之
    刑，以資懲儆。
據上論斷，應依刑事訴訟法第273 條之1 第1 項、第299 條第1
項前段，毒品危害防制條例第10條第1 項，刑法第11條前段、第
47條第1 項、第62條前段、第51條第5 款，判決如主文。
本案經檢察官陳妍萩到庭執行職務
中    華    民    國    99    年     3    月   29   日
                  刑事第十庭    法  官  方百正
以上正本證明與原本無異。
如不服本判決應於收受判決後10日內向本院提出上訴書狀。
中    華    民    國    99    年    3     月    29    日
                                書記官  陳莉庭
附錄法條：
毒品危害防制條例第10條
施用第一級毒品者，處 6 月以上 5 年以下有期徒刑。
施用第二級毒品者，處 3 年以下有期徒刑。
附表：
┌─┬────┬────┬────────┬─────┬─────────┐
│編│施用時間│施用地點│查獲時間、地點  │所犯之罪  │主文（含所處之刑及│
│號│        │及方式  │                │          │應沒收或銷燬之物）│
│  │        │        │                │          │                  │
├─┼────┼────┼────────┼─────┼─────────┤
│1 │於98年9 │在高雄縣│98年9 月6 日下午│施用第一級│甲○○施用第一級毒│
│  │月6日16 │林園地區│，經警通知協助調│毒品      │品，累犯，處有期徒│
│  │時20分採│，以針筒│查毒品案件，且經│          │刑捌月。          │
│  │尿時起回│注射之方│同意採尿送驗，結│          │                  │
│  │溯72小時│式，施用│果呈嗎啡陽性反應│          │                  │
│  │內某時（│第一級毒│。              │          │                  │
│  │不含在警│品海洛因│                │          │                  │
│  │局及採尿│1 次。  │                │          │                  │
│  │期間）  │        │                │          │                  │
├─┼────┼────┼────────┼─────┼─────────┤
│2 │於98年10│在高雄縣│98年10月24日下午│施用第一級│甲○○施用第一級毒│
│  │月24日採│林園地區│，經警通知前往警│毒品      │品，累犯，處有期徒│
│  │尿時起回│，以針筒│局製作筆錄，且經│          │刑捌月。          │
│  │溯72小時│注射之方│同意採尿送驗，結│          │                  │
│  │內某時（│式，施用│果呈嗎啡陽性反應│          │                  │
│  │不含在警│第一級毒│。              │          │                  │
│  │局及採尿│品海洛因│                │          │                  │
│  │期間）  │1 次。  │                │          │                  │
├─┼────┼────┼────────┼─────┼─────────┤
│3 │於98年10│在高雄縣│98年10月28 日13 │施用第一級│甲○○施用第一級毒│
│  │月27日14│中芸地區│時20分許，在高雄│毒品      │品，累犯，處有期徒│
│  │時許    │海邊，以│縣林園鄉西溪村西│          │刑玖月。          │
│  │        │針筒注射│溪路246 之1 號前│          │                  │
│  │        │之方式，│，為警盤查，經同│          │                  │
│  │        │施用第一│意採尿送驗，結果│          │                  │
│  │        │級毒品海│呈嗎啡陽性反應。│          │                  │
│  │        │洛因 1  │                │          │                  │
│  │        │次。    │                │          │                  │
├─┼────┼────┼────────┼─────┼─────────┤
│4 │於98年11│在高雄縣│98年11月3 日15時│施用第一級│甲○○施用第一級毒│
│  │月3 日上│林園鄉中│10分許，在高雄縣│毒品      │品，累犯，處有期徒│
│  │午7 時30│芸村路旁│林園鄉西溪村「北│          │刑玖月。          │
│  │分許    │之車牌號│極殿廟」前，為警│          │                  │
│  │        │碼5952-M│盤查，於警方未發│          │                  │
│  │        │B 號自用│覺其施用左列毒品│          │                  │
│  │        │小客車內│之前，主動坦承施│          │                  │
│  │        │，以針筒│用犯行，而願接受│          │                  │
│  │        │注射之方│裁判，且經採尿送│          │                  │
│  │        │式，施用│驗，結果呈嗎啡陽│          │                  │
│  │        │第一級毒│性反應。        │          │                  │
│  │        │品海洛因│                │          │                  │
│  │        │1次 。  │                │          │                  │
└─┴────┴────┴────────┴─────┴─────────┘

司法院資訊處製作；財團法人民間司法改革基金會備份。
